【裁判字號】    98,台上,380
【裁判日期】    980122
【裁判案由】    誣告
【裁判全文】
最高法院刑事判決              九十八年度台上字第三八０號
上  訴  人
即 自 訴人  甲○○
            乙○○
共      同
自訴代理人  蔡調彰律師
被      告  丙○○
選任辯護人 姜禮增律師
上列上訴人等因自訴被告誣告案件，不服台灣高等法院中華民國
九十七年五月六日第二審判決（九十七年度上訴字第二號，自訴
案號：台灣台北地方法院九十年度自字第三八九號），提起上訴
，本院判決如下：
    主  文
上訴駁回。
    理  由
按刑事訴訟法第三百七十七條規定，上訴於第三審法院，非以判
決違背法令為理由，不得為之。是提起第三審上訴，應以原判決
違背法令為理由，係屬法定要件。如果上訴理由書狀並未依據卷
內訴訟資料，具體指摘原判決不適用何種法則或如何適用不當，
或所指摘原判決違法情事，顯與法律規定得為第三審上訴理由之
違法情形，不相適合時，均應認其上訴為違背法律上之程式，予
以駁回。本件原判決引用第一審判決理由之記載，以上訴人即自
訴人甲○○、乙○○二人在第一審之自訴意旨略以：被告丙○○
意圖使上訴人二人受刑事處分，而於民國八十九年八月間虛構「
上訴人二人涉嫌於八十七年、八十八年間多次侵占被告所有之Ｊ
ＯＹＣＥ服務有限公司（下稱ＪＯＹＣＥ公司）之股份，並偽造
股份轉讓書」等情，向台灣台北地方法院檢察署檢察官提起偽造
文書、侵占之告訴，因認被告涉犯刑法第一百六十九條第一項之
誣告罪嫌云云。經原審審理結果，認不能證明被告犯罪，因而維
持第一審諭知被告無罪之判決，駁回上訴人二人在第二審之上訴
。上訴人二人共同上訴意旨略稱：(一)、依卷內相關證據顯示，被
告明知其確有轉讓股份之事實，竟提出告訴狀，虛偽記載：「未
曾於上開時間（即指八十七年二月十四日、八十八年二月二十三
日、八十八年八月十日）出售任何股份」，向台灣台北地方法院
檢察署告訴，誣指甲○○涉犯偽造私文書罪嫌，原判決未察，竟
判決被告無罪，顯有判決不載理由之違法。(二)、依卷證資料可知
，被告確有收受款項，且於法院審理時自承有收受款項，竟虛偽
杜撰未收受款項，而對甲○○提出告訴涉犯侵占罪嫌，原判決認
定被告未虛構事實誣告，自有違背論理法則之違法。又被告所告
甲○○侵占價款部分，因給付及收受價款行為均在我國領域內，
原審竟認非在我國領域內，亦有適用法則不當及判決不載理由之
違法。(三)、被告於另案審理時供述，甲○○並無偽造文書、侵占
股份之犯行，竟於告訴狀虛偽記載甲○○涉嫌偽造被告同意轉讓
華聯製皮工業股份有限公司（下稱華聯公司）股權之文件而轉讓
股份予他人，涉犯侵占罪及偽造文書罪嫌。原判決以該部分仍在
法院審理中，未經判決確定，尚待釐清為由，認不構成誣告罪責
，同有違反論理法則及判決不載理由之違法。(四)、被告於上開告
訴狀同時誣告甲○○涉犯背信罪，乙○○涉犯詐欺得利罪嫌，原
判決就此二部分之誣告犯行並未論斷，仍有判決不載理由之違法
。(五)、被告虛偽杜撰事實而一再具狀補陳告訴，顯有虛偽構陷之
故意，原判決竟認被告主觀上尚屬「懷疑」而無故意構陷之主觀
犯意，應有適用法則不當之違法云云。惟查：(一)、證據之取捨與
證據之證明力如何，均屬事實審法院得自由裁量、判斷之職權，
苟其此項裁量、判斷，並不悖乎通常一般人日常生活經驗之定則
及理則上當然存在之法則，又已於判決內論敘其何以作此判斷之
心證理由者，即不得任意指摘為違法，而據為提起第三審上訴之
合法理由。原審依職權調閱本案相關卷宗等全部卷證資料，認無
法證明被告故意憑空虛構事實而誣告上訴人二人犯罪，除引用第
一審判決書記載之證據及理由外，並逐一詳加論斷指駁，載於原
判決理由欄二內，經核並無判決不備理由之違法情事，且其取捨
判斷，亦未違背客觀存在之經驗法則或論理法則。上訴意旨(一)、
(二)及(五)漫事指摘，自非適法之第三審上訴理由。(二)、被告上開八
十九年五月三十一日之告訴狀指訴甲○○侵占部分，曾經台灣台
北地方法院檢察署檢察官以八十九年度偵字第一八八五五號起訴
書對甲○○犯業務侵占及偽造私文書罪嫌提起公訴，嗣經台灣台
北地方法院以侵占股份之行為地或結果地非在我國領域內為由，
以九十一年度訴字第五０六號判決諭知甲○○無罪，上訴後，經
台灣高等法院以九十二年度上重訴字第七八號判決駁回上訴確定
。原審以上開判決並未認定被告虛構事實而認被告並無誣告犯行
。其所為論斷，核無違法可言。上訴意旨(二)所指，顯未依據卷內
訴訟資料而為具體指摘，不能認已具備合法上訴第三審之形式要
件。(三)、被告上開告訴狀指訴甲○○涉犯偽造文書罪嫌部分，原
判決已敘明台灣高等法院以九十六年度上重更(一)字第三八號審理
中，尚未判決，有待釐清，且關於偽造三份股份轉讓書部分，第
一審判決亦敘明被告於提出告訴時不知有三份轉讓書等語，被告
所為告訴，尚非全然無因，認被告顯乏誣告之故意，更以上訴人
等並未善盡自訴人應負之實質舉證責任，所提證據無從為被告有
罪之積極證明，因而認被告應為無罪之諭知，已詳述其心證理由
。核無違背客觀存在之經驗法則及論理法則，上訴意旨(一)、(三)漫
事指摘，自非適法之第三審上訴理由。(四)、法院不得就未經起訴
（自訴）之事實審判，其就起訴書（自訴狀）所未記載之事實而
得合一審判者，則以起訴（自訴）效力所及之事實為限，必須認
定未經起訴書（自訴狀）所載之事實成立犯罪，且與已起訴（自
訴）應論罪之事實具有審判不可分之關係者，始得為之，此觀刑
事訴訟法第二百六十七條、第二百六十八條、第三百四十三條規
定自明。如檢察官（自訴人）就實質上或裁判上一罪之一部事實
起訴（自訴），而該起訴（自訴）之事實，經法院審理結果，認
為無罪或為程序上不受理之判決，即與未經起訴（自訴）之其他
事實並無實質上或裁判上一罪之關係，亦即無犯罪事實一部與全
部關係之可言，法院自不得就未經起訴（自訴）之其他事實合一
審判。原判決理由敘明本件自訴狀，僅記載「被告意圖使自訴人
受刑事處分，向台灣台北地方法院檢察署誣告甲○○、乙○○涉
犯於八十七年、八十八年間多次侵占被告所有之ＪＯＹＣＥ公司
之股份，偽造股份轉讓書等罪嫌」，並未記載「被告誣告甲○○
涉犯背信罪嫌及乙○○涉犯詐欺得利罪嫌」部分，自訴部分業經
第一審判決諭知被告無罪，並經原判決認無不合，予以維持，即
與未經自訴之其他事實並無實質上一罪之關係，原審未就未經自
訴之其他事實合一審判，核無違法可言。上訴意旨執以指摘，顯
有誤會，要難認為合法之第三審上訴理由。(五)、刑事訴訟法第一
百六十一條第一項規定：檢察官就被告犯罪事實，應負舉證責任
，並指出證明之方法。此項規定，於自訴程序同有適用。因此，
自訴人對於自訴之犯罪事實，應負提出證據及說服法院之實質舉
證責任。倘其所提出之證據，不足為被告有罪之積極證明，或其
指出證明之方法，無從說服法院以形成被告有罪之心證，基於無
罪推定原則，自應為被告無罪之諭知。原判決已就卷內調查所得
之證據資料，逐一剖析，參互審酌，仍無從獲得被告有如上訴人
二人所指誣告行為之有罪心證，已詳敘其論斷之理由，核與證據
法則無違，亦無判決不備理由之違法情形。上訴意旨置原判決之
明白論斷於不顧，或仍執原判決已說明理由而詳予指駁之陳詞爭
論，或就原審採證認事職權之適法行使，徒憑己意，任意指摘，
並為單純事實上之爭執，難謂已符合上開法定之第三審上訴要件
。上訴人二人之上訴均不合法律上之程式，俱應予駁回。
據上論結，應依刑事訴訟法第三百九十五條前段，判決如主文。
中    華    民    國  九十八  年    一    月  二十二  日
                      最高法院刑事第四庭
                          審判長法官  張  淳  淙
                                法官  劉  介  民
                                法官  張  春  福
                                法官  蔡  彩  貞
                                法官  林  俊  益
      本件正本證明與原本無異
                                      書  記  官
中    華    民    國  九十八  年    二    月    五    日
                                                      v


司法院資訊處製作；財團法人民間司法改革基金會備份。
